【裁判字號】    89,自,282
【裁判日期】    900525
【裁判案由】    詐欺
【裁判全文】
臺灣臺南地方法院刑事判決                          八十九年度自字第二八二號
    自  訴  人  丙○○
    被      告  甲○○
                乙○○
右列被告因詐欺案件，經自訴人提起自訴，本院判決如左：
    主  文
甲○○、乙○○均無罪。
    理  由
一、自訴意旨略以：被告乙○○、甲○○父子意圖為自己不法之所有，自民國八十八
    年八、九月間起，由甲○○持發票人乙○○之支票共十四紙向自訴人丙○○借款
    ，並訛稱被告乙○○財力雄厚，前後共詐借新台幣（下同）二百四十萬元，嗣屆
    提示支票均不獲付款，被告甲○○、乙○○乃再簽發本票十二紙，向自訴人諉稱
    每月還二十萬元，並依序取回支票，之後被告二人即避不見面，未清償分文，因
    認被告二人涉犯刑法第三百三十九條第一項詐欺取財罪嫌。
二、按犯罪事實應依證據認定之，無證據不得推定其犯罪事實；又不能證明被告犯罪
    ，應諭知無罪之判決，刑事訴訟法第一百五十四條、第三百零一條第一項分別定
    有明文。次按刑法第三百三十九條第一項詐欺罪之成立，以意圖為自己或第三人
    不法之所有，以詐術使人將本人或第三人之物交付為要件；而所謂以詐術使人交
    付，必須被詐欺人因其詐術而陷於錯誤，若其所用方法，不能認為詐術，亦不致
    使人陷於錯誤，即不構成該罪（最高法院四十六年度台上字第二六０號判例參照
    ）。再按告訴人之告訴，係以使被告受刑事訴追為目的，是其陳述是否與事實相
    符，仍應調查其他證據以資審認，此參最高法院五十二年台上字第一三００號判
    例自明。復按民事上之債務不履行，縱係出於可歸責於債務人之事由，苟無足以
    證明債務人自始蓄意以此行詐之積極證據，亦不得以事後不履行債務之事實，推
    定其具有刑事犯罪之故意。而在當事人間依一般社會經驗原須承擔信用風險之遠
    期票據交易，對事後票據不獲支付之結果，尤屬可得預見之不利益，要無因債務
    人施詐而於錯誤可言。
三、訊據被告甲○○固坦承有積欠自訴人二百四十萬元；被告乙○○亦坦承有同意被
    告甲○○使用其支票之事實，惟均堅詞否認有何詐欺犯行，被告甲○○辯稱伊欠
    自訴人債款，係貨款而非借款，況之前因生意往來，為支付貨款交給自訴人之支
    票已兌現多次等語。經查，自訴人於九十年二月二十日本院調查時供稱：「（甲
    ○○是分幾次借錢？）有六、七次，自八八年二、三月到五、六月間，每次金額
    三、四十萬元左右，最多七十萬元，我都現金給他，現金從第一銀行南台南分行
    及合作金庫乙存戶提領出來。」等語，惟本院函詢合作金庫銀行西台南分行、第
    一商業銀行南台南分行，自訴人於各該二行庫於所稱時間內，均無自其帳戶內提
    領數十萬元之紀錄，此有該二銀行函附自訴人交易明細表、查詢清單各一紙附卷
    可憑，故自訴人所指前開款項係借款，即有可疑，況自訴人亦均未能另舉證證明
    其借款來源。次查，被告乙○○於雲林縣元長鄉農會所立之前開支票帳戶，被告
    甲○○供稱分別於八十八年九月十八日、二十日、二十七日、二十八日、十月四
    日、十月十一日簽發，支票金額共一百一十七萬九千三百五十元交給自訴人均獲
    兌現，而其中四紙支票亦均有自訴人背書轉讓等情，有雲林縣元長鄉農會九十年
    三月五日元農信字第六八０號函在卷可稽，故被告甲○○所辯對自訴人之欠款，
    係貨款乙節，應可憑信。末查，自訴人既同意收受被告甲○○所簽發支票及本票
    ，而未到期之支票及本票本為遠期支付或信用之工具，被告甲○○簽發支票支付
    貨款，難即認係施行詐術之行為，自訴人僅以其所簽發之支票及本票不獲兌現，
    而認被告二人涉有詐欺犯行，尚嫌無據。綜上所述，本件被告二人與自訴人間純
    屬民事糾葛，應循民事途徑解決。此外復查無其他積極證據足資證明被告二人有
    何詐欺犯行，尚不能證明其犯罪，應為被告乙○○、甲○○無罪之諭知。
據上論斷，應依刑事訴訟法第三百四十三條、第三百零一條第一項，判決如主文。
中    華    民    國      九十        年      五      月    二十五    日
                                  臺灣臺南地方法院刑事第二庭
                                          法  官  鍾  邦  久
右正本證明與原本無異。
如不服本判決，應於判決送達後十日內，向本院提出上訴狀。
                                          書記官  陳  玉  果
中    華    民    國      九十        年      五      月    二十五    日


司法院資訊處製作；財團法人民間司法改革基金會備份。
